臺灣桃園地方小額法院民事判決
110年度桃小字第1875號
原      告  安泰商業銀行股份有限公司


法定代理人  丁予康


訴訟代理人  林炎奎
被      告  陳輝國
上列當事人間請求清償債務事件，本院於民國111年1月13日言詞
辯論終結，判決如下：
　　主    文
被告應給付原告新臺幣捌萬壹仟肆佰玖拾伍元，及自民國九十六
年六月一日起至清償日止，按週年利率百分之十二計算之利息，
暨違約金新臺幣壹元。
原告其餘之訴駁回。
訴訟費用新臺幣壹仟元由被告負擔。
本判決第一項得假執行。
    事實及理由
一、原告主張：被告前向原告借款新臺幣（下同）49萬元（下稱
    系爭借款），被告未依約繳款，迄今尚有本金8萬1,495元（
    下稱系爭本金），及自民國96年6月1日起至清償日止，按週
    年利率12％計算之利息（下稱系爭利息），暨自96年7月2日
    起至97年1月1日止，按週年利率1.2％，自97年1月2日起至97
    年4月1日止，按週年利率2.4％計算之違約金（下稱系爭違約
    金）未清償，為此，爰依消費借貸之法律關係，提起本件訴
    訟等語，並聲明：被告應給付原告8萬1,495元，及自96年6
    月1日起至清償日止，按週年利率12％計算之利息，暨自96年
    7月2日起至97年1月1日止，按週年利率1.2％，自97年1月2日
    起至97年4月1日止，按週年利率2.4％計算之違約金。
二、被告則以：系爭借款其僅剩最後1、2期未清償，系爭本金金
    額不正確等語，並聲明：原告之訴駁回。
三、經查，原告主張被告向其借款49萬元，被告於96年5月31日
    最後一次繳款1萬5,200元後，即未再繳款，迄今尚有本金8
    萬1,495元及系爭利息、違約金未清償，業據其所提出信用
    借款契約書（下稱系爭契約書）、交易明細表及試算表等證
    據為證，堪信原告之主張為真實。被告抗辯系爭借款其僅剩
    最後1、2期未清償，系爭本金不正確云云（見本院桃小卷第
    18頁反面），然未舉證以實其說，自不可採。
四、按除當事人另有訂定外，違約金即應視為因債務不履行而生
    損害之賠償總額（最高法院108年度台上字第81號民事判決
    參照）。約定之違約金過高者，法院得依職權酌減至相當之
    數額，民法第252條定有明文，此乃法院核減之職權，不待
    債務人之聲請（最高法院103年台上字第179號民事判決參照
    ）。所謂相當之數額，應依一般客觀事實，社會經濟狀況及
    當事人所受損害情形，暨債務人若能如期履行債務時，債權
    人可得享受之一切利益為衡量之標準。經查，依系爭契約書
    第5條約定，僅記載系爭違約金為遲延還本或付息之違約金
    ，未約明屬懲罰性違約金，系爭違約金自屬賠償總額預定性
    質，本院審酌原告因被告違約，除受有借款及利息損失外，
    尚難認有其他高額損害，且現今銀行定期存款利率甚低，原
    告請求之系爭利息已足以獲得相當之經濟利益，爰將系爭違
    約金酌減至1元。從而，原告請求被告應給付原告8萬1,495
    元，及自96年6月1日起至清償日止，按週年利率12％計算之
    利息，暨違約金1元，為有理由，應予准許，逾此範圍，則
    為無理由，應予駁回。
五、本件原告勝訴部分係依民事訴訟法第436條之8第1項規定適
    用小額訴訟程序所為之判決，依同法第436條之20規定，應
    就被告敗訴之部分，依職權宣告假執行。
六、訴訟費用負擔之依據：民事訴訟法第79條，原告雖一部勝訴
    ，然其本金部分全部勝訴，故仍由被告全部負擔，另依同法
    第436條之19第1項規定，確定訴訟費用額如主文第3項所示
    。
中　　華　　民　　國　　111 　年　　1 　　月　　26　　日
                  桃園簡易庭  法  官  張明宏
以上為正本係照原本作成。
如不服本判決，應於送達後20日內，向本院提出上訴狀並表明上
訴理由，如於本判決宣示後送達前提起上訴者，應於判決送達後
20日內補提上訴理由書（須附繕本）。
如委任律師提起上訴者，應一併繳納上訴審裁判費。   
中　　華　　民　　國　　111 　年　　1 　　月　　27　　日
                              書記官  石曉芸
附錄：
一、民事訴訟法第436條之24第2項：
　  對於小額程序之第一審裁判上訴或抗告，非以其違背法令為
    理由，不得為之。
二、民事訴訟法第436條之25：
　  上訴狀內應記載上訴理由，表明下列各款事項：
　  ㈠原判決所違背之法令及其具體內容。
　  ㈡依訴訟資料可認為原判決有違背法令之具體事實。
三、民事訴訟法第471條第1項：（依同法第436條之32第2項規定
    於小額事件之上訴程序準用之）
    上訴狀內未表明上訴理由者，上訴人應於提起上訴後20日內
    ，提出理由書於原第二審法院；未提出者，毌庸命其補正，
    由原第二審法院以裁定駁回之。